臺灣苗栗地方法院刑事判決
111年度易字第192號
公  訴  人  臺灣苗栗地方檢察署檢察官
被      告  劉光明



上列被告因加重竊盜案件，經檢察官提起公訴（111年度偵字第2
820號），因被告於本院程序進行中，就被訴事實為有罪之陳述
，經本院裁定進行簡式審判程序，判決如下：
    主  文
劉光明犯竊盜罪，處有期徒刑陸月，如易科罰金，以新臺幣壹仟
元折算壹日。
    犯罪事實及理由
一、本件犯罪事實、證據及理由，除就犯罪事實部分，將犯罪事
    實欄一、第5列所載「（2樓平日有人居住）」予以刪除，並
    就證據部分補充「被告劉光明於審理中之自白」、「本院公
    務電話紀錄表」外，餘均引用檢察官起訴書之記載（如附件
    ）。
二、論罪科刑：
  ㈠按刑法第321條第1項第1款侵入住宅或有人居住之建築物竊盜
    罪，其立法目的係為保護住居者財產安全及居住之安寧、自
    由，並防免引發搏鬥而升高危險，遂認有加重處罰之必要。
    但因時下建築物結構及使用方式各異，針對上述加重條件之
    認定，雖不以建築物內全日均須有人居住為必要，仍應考量
    客觀上是否確係作為人類日常居住之場所，倘依建物結構足
    以區分使用狀態不同，並設有獨立出入口可供區隔而不致影
    響他人居住安寧者，尚未可遽論以加重竊盜罪責。查本案被
    告所侵入之萬客來自助餐店，其建物2樓平日為被害人徐永
    堂所居住等情，固有臺灣苗栗地方檢察署辦案公務電話紀錄
    表1份在卷可按（見偵卷第125頁），然經本院向被害人確認
    後，被害人明確向本院表示萬客來自助餐店與其所居住之建
    物2樓間，分別具有獨立之出入口，此有本院公務電話紀錄
    表1紙附卷可佐（見本院卷第75頁），是倘依該建物之結構
    及使用分區加以觀察，足認被告所侵入之萬客來自助餐店僅
    係未供人居住之店面，且與被害人所居住之2樓建物間並不
    相通，而難認兩者間具有密切不可分之關係，故被告縱於萬
    客來自助餐店內實施竊盜犯行，亦不致影響被害人之居住安
    寧，而難以刑法第321條第1項第1款之加重條件相繩之（臺
    灣高等法院104年度上易字第1480號判決亦同此旨）。是核
    被告所為，係犯刑法第320條第1項之竊盜罪。起訴意旨認被
    告所為係犯刑法第321條第1項第1款之侵入有人居住之建築
    物竊盜罪，容有未恰，惟因二者基本社會事實同一，本院自
    應審理，且此部分業經本院於審理中當庭告知被告上開罪名
    以供答辯（見本院卷第112頁），而無礙被告防禦權之行使
    ，爰依刑事訴訟法第300條規定變更起訴法條。
  ㈡另就被告是否構成累犯之事實及其是否應加重其刑之事項，
    經本院檢視卷附資料後，認檢察官所為之舉證及說明尚有未
    足，爰將被告可能構成累犯之前科、素行資料，列為後述量
    刑時關於「犯罪行為人之品行」之審酌事項加以衡量（最高
    法院110年度台上大字第5660號裁定意旨參照），附此敘明
    。
　㈢爰審酌被告具有工作能力，卻不思以正當途徑獲取財物，反
    基於一時貪念，趁被害人不注意之際，竊取其置於自助餐店
    櫃台桌下之皮包1個（皮包及其內現金價值合計高達新臺幣5
    萬元），所為甚屬不該。復考量被告除於民國108年至109年
    間，因竊盜案件經法院判處有期徒刑後入監執行完畢，並於
    5年內故意再犯本案竊盜犯行外，其另曾多次因竊盜案件經
    法院為科刑判決，此品行資料有臺灣高等法院被告前案紀錄
    表1份在卷可按，可見其素行欠佳，嚴重欠缺尊重他人財產
    權之觀念，且有反覆竊取他人財物之慣習，實難輕縱。惟念
    被告犯後於偵訊及審理中均坦承犯行，態度尚可，兼衡其於
    審理中自陳其領有身心障礙證明，學歷為高中畢業，現從事
    水電，家中尚有母親需其扶養且領有低收入戶證明等語（見
    本院卷第115至116頁）之智識程度、家庭與生活狀況，暨被
    害人於審理過程中向本院表達之刑度意見（見本院卷第75頁
    ）等一切情狀，量處如主文所示之刑，並諭知易科罰金之折
    算標準，以資警惕。
三、沒收部分：
    按犯罪所得已實際合法發還被害人者，不予宣告沒收或追徵
    。刑法第38條之1第5項定有明文。查被告本案所竊得之皮包
    （含其內現金），均已實際合法發還被害人等節，有贓物認
    領保管單1紙在卷為憑（見偵卷第67頁），是以，本院自無
    庸再對被告之犯罪所得為沒收或追徵之諭知。
據上論斷，應依刑事訴訟法第273條之1第1項、第299條第1項前
段、第300條、第310條之2、第454條第2項，刑法第320條第1項
、第41條第1項前段，刑法施行法第1條之1第1項，判決如主文。
本案經檢察官黃棋安提起公訴，檢察官黃智勇到庭執行職務
中　　華　　民　　國　　111 　年　　5 　　月　　31　　日
                  刑事第三庭    法  官  朱俊瑋 
以上正本證明與原本無異。
如不服本判決應於收受判決後20日內向本院提出上訴書狀，並應
敘述具體理由。其未敘述上訴理由者，應於上訴期間屆滿後20日
內向本院補提理由書( 均須按他造當事人之人數附繕本) 「切勿
逕送上級法院」。告訴人或被害人如對本判決不服者，應具備理
由請求檢察官上訴，其上訴期間之計算係以檢察官收受判決正本
之日期為準。　　
  　　　　　　　                書記官　鄭雅雁
中　　華　　民　　國　　111 　年　　5 　　月　　31　　日
附錄本案論罪科刑法條：
中華民國刑法第320條
意圖為自己或第三人不法之所有，而竊取他人之動產者，為竊盜
罪，處5年以下有期徒刑、拘役或50萬元以下罰金。
意圖為自己或第三人不法之利益，而竊佔他人之不動產者，依前
項之規定處斷。
前二項之未遂犯罰之。